臺灣高等法院刑事判決　　　　　　　　96年度上易字第1897號
上　訴　人　臺灣板橋地方法院檢察署檢察官
被　　　告　乙○○
上列上訴人因被告妨害自由案件，不服臺灣板橋地方法院96年度
易字第1057號，中華民國96年6月29日第一審判決（起訴案號：
臺灣板橋地方法院檢察署95年度偵字第26300號），提起上訴，
本院判決如下：
    主  文
上訴駁回。
    理  由
一、公訴意旨略以：被告乙○○與告訴人甲○○有債務糾紛，為
    索取債務，竟基於恐嚇之犯意，於民國95年8 月18日上午6
    時30分許，持無殺傷力之改造手槍，至桃園縣龜山鄉○○○
    街166 巷11號告訴人之住處，朝告訴人之住處外牆壁射擊；
    又於同年月19日凌晨1 時20分許，至告訴人上址住處，持無
    殺傷力之改造手槍對牆壁及玻璃射擊，以上開加害生命之方
    式恐嚇告訴人，均致生危害於安全。嗣經告訴人報警處理後
    ，在上址附近扣得土造彈殼2 顆。因認被告涉有刑法第305
    條之恐嚇罪嫌等語。
二、公訴意旨認被告乙○○涉有前揭犯行，係以：(1)被告於警詢
    及偵查中之陳述；(2)告訴人甲○○於警詢及偵查中之指訴；
    (3)證人即告訴人之妻丙○○於警詢及偵查中之證述；(4)現場
    監視錄影光碟；(5)現場照片6 張；(6)內政部警政署刑事警察
    局96年1 月30日刑鑑字第0960008480號槍彈鑑定書1 份等證
    據資料，為其主要論斷之依據。訊據被告堅決否認有何公訴
    人所指之犯行，辯稱：我和告訴人甲○○確實有債務糾紛，
    但我並沒有在前揭時間前往告訴人的住處持槍射擊，我覺得
    告訴人指訴我是開槍射擊的人並不實在，他怎麼可能從背影
    就可以確認是我等語。
三、按「犯罪事實應依證據認定之，無證據不得認定犯罪事實」
    、「不能證明被告犯罪者，應諭知無罪之判決」，刑事訴訟
    法第154 條第2 項、第301 條第1 項分別定有明文。申言之
    ，犯罪事實之認定應憑證據，如未能發現相當證據，或證據
    不足以證明，自不能以推測或擬制之方法，作為裁判基礎（
    最高法院40年台上字第86號判例意旨參照）；且認定犯罪事
    實所憑之證據，雖不以直接證據為限，間接證據亦包括在內
    ，然而無論直接證據或間接證據，其為訴訟上之證明，須於
    通常一般之人均不致有所懷疑，而得確信其為真實之程度者
    ，始得據為有罪之認定，倘其證明尚未達到此一程度，而有
    合理之懷疑存在而無從使事實審法院得有罪之確信時，即應
    由法院為諭知被告無罪之判決（最高法院76年台上字第4986
    號判例意旨參照）。再者，檢察官對於起訴之犯罪事實，仍
    應負提出證據及說服之實質舉證責任。倘其所提出之證據，
    不足為被告有罪之積極證明，或其指出證明之方法，無從說
    服法院以形成被告有罪之心證，基於無罪推定之原則，自應
    為被告無罪判決之諭知（參照最高法院92年台上字第128 號
    判例意旨）。
四、經查：
  (一)告訴人甲○○固於警詢、偵查中及原審審理時指述及證稱：
    被告於95年8月18日上午6時30分許至其桃園縣龜山鄉○○○
    街166巷11號住處射擊1槍，復於同年月19日凌晨1時20分許
    又至其上開住處射擊2槍云云；而證人即告訴人之妻丙○○
    固亦於警詢、偵查中證稱：被告於95年8月19日凌晨1時20分
    許至其上開住處射擊2槍云云。惟甲○○係屬本件之告訴人
    ，證人丙○○係甲○○之妻，且於警詢中亦曾表示要對被告
    提起告訴（按：惟公訴意旨認本件被告恐嚇之對象係甲○○
    ，故認定丙○○並非被害人，而無從提出告訴），審諸告訴
    人之指訴及證人丙○○之證述均係以使被告受刑事訴追處罰
    為目的，渠等復屬夫妻關係，容有相互偏袒之嫌，是渠等之
    陳述是否與事實相符，猶須調查其他證據以資審認，尚難僅
    憑渠等二人之片面指述，即遽認被告確有渠等二人所指開槍
    射擊之事實。
  (二)原審於96年6月15日審判期日當庭勘驗公訴意旨引為證據之
    96年8月18日及同年月19日之監視錄影光碟，經當庭播放觀
    覽結果，略認：上開監視錄影光碟於播放時，均僅有畫面而
    無聲音，且於錄影畫面中出現之人，其影像小且模糊，難以
    辨認該人之長相，且該人於錄影畫面中並未出現開槍射擊之
    動作等情，此有原審勘驗筆錄及附件（擷取自上開監視錄影
    光碟之靜態定格畫面共7張）在卷可稽。是依原審上開勘驗
    結果，可知並無法從上開監視錄影畫面中辨認該畫面中出現
    之人誰屬，則告訴人及證人丙○○何以能從此監視錄影畫面
    中即確認該畫面中出現之人為被告，已屬有疑，益徵告訴人
    及證人丙○○均指稱本件開槍之人係屬被告云云，誠難以採
    信；雖告訴人於原審審理中證稱：我從上開監視錄影畫面中
    所顯示之該人的身材、背影、走路方式及其提有黑色包包，
    即可確認該人係屬被告云云；而證人丙○○於偵查中固亦證
    稱：我從監視錄影畫面中所顯示之該人走路的樣子、背背包
    ，即可確認該人是被告云云，然此均屬告訴人及證人丙○○
    個人主觀之推測，惟是否可基此即推認上開監視錄影畫面中
    之人係屬被告，實仍存有合理之懷疑，自難逕加認定。況縱
    認該人係屬被告乙節為真，然觀諸上開監視錄影畫面中，亦
    未發現該人有任何開槍射擊之動作（按：因上開監視錄影並
    無聲音，自亦無任何開槍射擊之聲音可言），則公訴意旨指
    稱係該人即被告對告訴人上開住處開槍射擊云云，是否可信
    ，亦仍不無疑問。
  (三)至固另有證人潘陳梨花於警詢中證稱：「我有看到一個人戴
    安全帽戴手套約95年8 月19日1 時20分左右有背一個包包進
    入丙○○家旁邊的菜園，約95年8 月19日1 時30分左右出來
    丙○○家旁邊的菜園，而當時我看到乙○○戴安全帽及手套
    離開現場」云云（參見偵查卷第58頁），然該證人於警詢中
    亦證稱其係觀看前揭監視錄影畫面而為上開認定，但依原審
    前揭勘驗結果，實難辨認該人即係被告，是以證人潘陳梨花
    證稱該人係被告云云，並無任何合理之說明，自難遽以採信
    。況審諸該證人於警詢中復陳稱其不認識被告等語，則其又
    如何得以認定前揭之人確為被告，此顯然有違常理。故證人
    潘陳梨花上開所為之證述，亦難採為對被告不利之認定。
五、綜上所述，被告究否確有持槍射擊之恐嚇犯行，尚無足夠之
    證據予以證明，本院認為仍存有合理之懷疑，猶未到達確信
    其為真實之程度，自不能遽認被告確有被訴之恐嚇犯行。此
    外，檢察官復未提出其他積極證據，資以證明被告確有其所
    指之犯行，揆諸首揭法律規定與說明，既無足夠證據確信公
    訴意旨之指述為真實，不能證明被告犯罪，原審為被告無罪
    之諭知，尚無不合。公訴人上訴意旨，仍執陳詞，認被告涉
    有恐嚇罪嫌云云，即無理由，其上訴應予駁回。
據上論斷，應依刑事訴訟法第368條，判決如主文。
本案經檢察官張啟彬到庭執行職務。
中　　華　　民　　國　　96　　年　　9　　月　　 26　　日
 　　　　　 刑事第十六庭  審判長法　官 葉騰瑞
                                法　官 王炳梁
                                法　官 莊明彰
以上正本證明與原本無異。
不得上訴。
                                書記官 周素秋
中　　華　　民　　國　　96　　年　　9　　月　　 26　　日
